【裁判字號】    89,訴,319
【裁判日期】    890427
【裁判案由】    違反槍砲彈藥刀械管制條例
【裁判全文】
臺灣彰化地方法院刑事判決                          八十九年度訴字第三一九號
    公  訴  人  臺灣彰化地方法院檢察署檢察官
    被      告  甲○○
    指定辯護人  本院公設辯護人  乙○○
右列被告因違反槍砲彈藥刀械管制條例案件，經檢察官提起公訴（八十九年度偵字第
一二一一號），本院判決如左:
        主  文
甲○○無罪。
        理  由
一、公訴意旨略以：被告甲○○與李大偉（已於民國八十八年四月十九日死亡）共同
    基於犯意之聯絡，俟李大偉於八十七年二月間某日，在彰化縣鹿港鎮頭崙里頭崙
    巷三十九號處，未經許可改造德國制八厘米模型槍一把（含彈匣），使之具有殺
    傷力後，渠二人即將上述改造完成而具有殺傷力之改造模型槍一把（含彈匣）藏
    置於前開處所旁廢棄空屋內（起訴書漏載此地點）之水缸中，未經許可而共同持
    有之，嗣於八十九年一月三十日，甲○○因違反懲治盜匪條例案件，經台灣彰化
    地方法院檢察署發佈通緝，為警緝獲後，於警訊中，自首供承上情，員警始循線
    於八十九年一月三十日二十三時五十八分許，在上址，起獲前開槍械。因認被告
    甲○○涉有槍砲彈藥力械管制條例第十條第四項之未經許可，持有改造模型槍罪
    嫌云云。
二、按犯罪事實應依證據認之，無證據不得推定其犯罪事實；不能證明被告犯罪者，
    應諭知無罪之判決，刑事訴訟法第一百五十四條、第三百零一條第一項分別定有
    明文。訊之被告甲○○固承認其檢舉並帶同員警至前開廢棄空屋內搜獲出前揭具
    有殺傷力之改造模型槍一把等事實，惟堅決否認涉有未經許可，持有改造模型槍
    罪之犯行，並辯稱：因其與李大偉係好朋友，常至李某住處，巧遇李大偉在改造
    槍枝，其從與李大偉於聊天中，固獲知槍枝係置放李大偉居家附近等情，但伊根
    本未有持有該改造模型槍之行為，故其實無未經許可，持有造模型槍之犯行等語
    。查：（一）查獲前揭改造模型槍一把之地點，係位於彰化縣鹿港鎮頭崙里頭崙
    巷三十九號旁之廢棄空屋，被告甲○○非但未曾居住於該處，且亦未有任何取之
    執持之行為，有警訊筆錄及現場檢查紀錄表一紙可按，是被告甲○○對前揭改造
    模型槍一把，並未曾有事實上之管領力。又被告甲○○帶同員警至前開地點搜起
    出前揭改造模型槍，係費一番搜尋而得，有警訊筆錄可稽，若被告甲○○有與李
    大偉共同非法持有該改造模型槍，必明確知曉藏置地點，當可不耗貲力，直接自
    廢棄空屋內之水缸中取出前揭改造模型槍，故益徵被告甲○○確未參與李大偉持
    有改造模型槍之行為。（二）公訴人係以：未經許可改造模型槍枝乃屬重大犯行
    ，衡情行人理當不致隨意告知他人，且為免警方查獲，行為人必小心收藏核槍械
    ，甚或不定期變換藏置地點，被告甲○○竟能目睹李大偉改造槍枝之舉，且獲告
    知藏置地點，其二人有共同持有該扣案槍械之意及李大偉於八十八年四月十九日
    即死亡，被告甲○○遲至八十九年一月三十日於另案受訊問時，方供出上情，足
    見有任其放置該處以便對上述槍械直接管領、支配之持有意」為據，提起本件公
    訴。惟公訴人之前開憶測推理與被告甲○○係涉有盜匪罪嫌之人，亦知曉無故持
    有槍械係觸法之行為，其若確實業已持有具有殺傷力之槍械，當可擁槍自重，何
    必帶同警員至廢棄空屋，費力搜尋及改造槍械者擁有殺人利器，若非業已死亡，
    他人通常均不敢冒殺禍臨身之危，向警方檢舉等常情相違，故公訴人所言顯與常
    理有悖，當不可以之為據，認被告甲○○與李大偉共同非法持有前開改造模型槍
    。綜上，被告甲○○所辯，與事實相符，尚可採信。（三）按槍砲彈藥刀械管制
    條例第十條第四項所稱持有改造模型槍，係指就改造模型槍為執持占有而言，必
    須行為人主觀上對改造模型槍有執持占有之意思，客觀上有足以顯示現其占有物
    之權利之行為，若不具備二者，當不得以該條罪相繩。本件被告甲○○非但於主
    觀上無持有前揭改造模型槍之犯意，其客觀上更無足以顯示現其占有該改造模型
    槍之行為，已如上述，故當不成立未經許可，持有改造模型槍罪名，此外，復查
    無其他積極證據足資證明被告甲○○涉有公訴人所指之槍砲彈藥力械管制條例第
    十條第四項未經許可，持有改造模型槍之犯行，故依首開說明，本件應為無罪之
    諭知，方為適法。
據上論斷，應依刑事訴訟法第三百零一條第一項，判決如主文。
中    華    民    國     八十九     年      四      月        二十七    日
                                臺灣彰化地方法院刑事第三庭
                                    法      官  洪  志  賢
右正本證明與原本無異。
如不服本判決，應於判決送達後十日內向本院提出上訴狀( 須附繕本 )。
告訴人或被害人對於判決如有不服具備理由請求檢察官上訴者，其上訴期間之計算係
以檢察官收受判決正本之日期為準。
                                    法院書記官  邱  柏  滄
中    華    民    國      八  十  九    年      五      月      四      日


司法院資訊處製作；財團法人民間司法改革基金會備份。
